臺灣高雄地方法院民事判決
111年度雄簡字第1526號
原      告  愛思奇新創有限公司

法定代理人  陳玲偉  
訴訟代理人  黃瓊慧  
被      告  豐顥網路科技有限公司（已解散）

法定代理人
即  清算人  欒應安  
上列當事人間請求給付違約金事件，本院於民國111年9月26日言
詞辯論終結，判決如下：
　　主　　　文
被告應給付原告新臺幣參仟柒佰壹拾肆元及自一一一年七月六日
起至清償日止按年息百分之五計算之利息。
原告其餘之訴駁回。
訴訟費用由被告負擔百分之二，餘由原告負擔。
本判決第一項得假執行。但被告以新臺幣參仟柒佰壹拾肆元為原
告預供擔保後，得免為假執行。
原告其餘假執行之聲請駁回。
　　事實及理由
一、按訴狀送達後，原告不得將原訴變更或追加他訴，但擴張或
    減縮應受判決事項之聲明者，不在此限，民事訴訟法第255
    條第1項第3款定有明文。本件原告原起訴聲明為：被告應給
    付原告新臺幣（下同）195,000元，及自起訴狀繕本送達翌
    日起至清償日止按週年利率5％計算之利息，嗣於訴訟中變更
    聲明為：被告應給付原告190,000元，及自起訴狀繕本送達
    翌日起至清償日止按週年利率5％計算之利息，核屬減縮應受
    判決事項之聲明，依上開規定，應予准許，合先敘明。
二、本件被告未於言詞辯論期日到場，核無民事訴訟法第386條
    所列各款情形，爰依到場原告之聲請，由其一造辯論而為判
    決。
三、原告主張：原告於民國109年8月18日將高雄市○○區○○○路0號
    13樓之部分房屋（下稱系爭房屋）出租予被告設址，並簽立
    租賃契約書（下稱系爭租賃契約），約定租期自109年8月6
    日起至111年2月5日止，被告僅收取自109年8月6日起至110
    年8月5日止1年份之租金即3萬元，而110年8月6日起至111年
    2月5日止，則為免租金贈送期間，並約定被告應於合約到期
    後15日內即111年2月20日遷出（註銷或解散），並騰空該房
    屋，如有違約致解除契約時，被告應負擔每日5,000元之違
    約金，且約定押金不得主張抵繳違約金。詎原告於111年1月
    份起，即已多次通知被告遷出，被告卻遲至111年4月6日方
    完成解散，故被告應給付原告111年2月21日起至111年4月6
    日止按日計算5,000元之違約金共190,000元。並聲明：㈠被
    告應給付原告190,000元，及自111年5月1日起至清償日止，
    按年息5％計算之利息；㈡願供擔保，請准宣告假執行。
四、被告經合法通知無正當理由不到庭，亦未提出書狀作何聲明
    或陳述。
五、本院之判斷
　㈠按租賃定有期限者，其租賃關係於期限屆滿時消滅。承租人
    於租賃關係終止後，應返還租賃物；租賃物有生產力者，並
    應保持其生產狀態，返還出租人，民法第450條第1項、民法
    第455條定有明文；又系爭租賃契約第3條第3項約定，租賃
    期滿後，被告應依原樣交還房屋，並將公司註冊地址遷出後
    無息返還（見本院卷第11頁）。經查，原告主張兩造於109
    年8月18日成立系爭租賃契約，將位於高雄市○○區○○○路0號1
    3樓之部分房屋出租予被告，約定租期自109年8月6日起至11
    1年2月5日止，有系爭租賃契約書1份在卷可稽（見本院卷第
    11頁）。是依據系爭租賃契約之約定，被告原應於111年2月
    5日前，騰空並返還系爭房屋乙節，已足採信。
　㈡次按系爭租賃契約共同約定事項第3條第2項約定，被告應於
    合約到期後15日內即111年2月20日將公司登記遷出、註銷或
    解散，每逾1日，被告應給付5,000元之違約金（見本院卷第
    12頁）。經查，被告遲至111年4月6日始解散乙節，有高雄
    市政府111年4月6日高市府經商公字第11151230500號函暨所
    附之被告變更登記表在卷可考（見本院卷第15頁至第17頁）
    ，則被告未依約於111年2月20日前將公司登記遷出、註銷或
    解散乙節，亦堪採信，被告自應負給付違約金之責任。
　㈢復按違約金，除當事人另有訂定外，視為因不履行而生損害
    之賠償總額。其約定如債務人不於適當時期或不依適當方法
    履行債務時，即須支付違約金者，債權人除得請求履行債務
    外，違約金視為因不於適當時期或不依適當方法履行債務所
    生損害之賠償總額；約定之違約金額過高者，法院得減至相
    當之數額，民法第250條第2項、第252條分別定有明文。又
    約定之違約金苟有過高情事，法院即得依此規定核減至相當
    之數額，並無應待至債權人請求給付後始得核減之限制，此
    項核減，法院得以職權為之，亦得由債務人訴請法院核減。
    (最高法院79年台上字第1612號判決意旨參照)。又關於約定
    之違約金額是否過高之審酌，在賠償總額預定性違約金之情
    形，因該違約金之目的在於填補債權人因債權不能實現所受
    之損害，並不具懲罰色彩，法院除衡酌一般客觀事實、社會
    經濟狀況及債權人因債務已為一部履行所受之利益外，尤應
    以債權人實際所受之積極損害及消極損害為主要審定標準(
    最高法院109年度台上字第1013號判決意旨參照)。本件原告
    固得依系爭租賃契約共同約定事項第3條第2項，請求被告給
    付違約金，惟該違約金之性質未經當事人特別約定，且該違
    約金係約定若被告未依租約到期時間履行遷出、註銷或解散
    公司之義務時，所應給付者，故應認該違約金之約定，係因
    被告債務不履行致原告產生損害之賠償總額。審酌原告因被
    告未遷讓返還系爭房屋所受之積極損害、所失利益，通常為
    租金之收入及租金轉投資之收益，而系爭房屋每月租金為2,
    500元，故認原告請求每逾1日5,000元計算之違約金尚屬過
    高，應予酌減為以每月2,500元計算違約金為適當，據此計
    算111年2月21日起至111年4月6日止共3,714元(2月2500/28*
    8為714元、3月2500元、4月2500/30*6為500元)逾此範圍之
    部分，則不應准許。
　㈣又押租金之性質，係在於擔保承租人按時給付租金及履行租
    賃債務，於雙方租賃關係消滅後，承租人如有欠租或其他債
    務不履行時，出租人自得以其所交付之押租金來抵充，而於
    抵充後，如有餘額，則將剩餘之押租金返還承租人。因此，
    主張抵充之權利在出租人，非謂承租人得主張以押租金來抵
    充租金，而得以延長租期。是被告雖曾在兩造溝通時，曾主
    張以其給付之2個月押租金為抵銷之意，有兩造間LINE對話
    截圖2紙在卷可稽（見本院卷第24頁），惟系爭租賃契約第3
    條第3項，已約明押租金不得作為被告主張作為抵繳租金或
    違約金之用，併予敘明。
　㈤末按給付無確定期限者，債務人於債權人得請求給付時，經
    其催告而未為給付，自受催告時起，負遲延責任。其經債權
    人起訴而送達訴狀，或依督促程序送達支付命令，或為其他
    相類之行為者，與催告有同一之效力，民法第229 條第2 項
    定有明文。本件原告依系爭租賃契約之法律關係請求被告給
    付3,714元違約金，應屬給付無確定期限，應自起訴狀繕本
    送達之翌日起即111年7月6日至清償日止按週年利率5％計算
    之利息，逾此期間遲延利息之請求，自難准許。
六、綜上所述，原告依系爭租賃契約之法律關係，請求被告給付
    違約金3,714元及自111年7月6日起至清償日止，按年息5％計
    算之利息，為有理由，應予准許。逾此範圍之部分，則不應
    准許，應予駁回。
七、本件原告勝訴部分，係就民事訴訟法第427條訴訟適用簡易
    程序所為被告敗訴之判決，爰依同法第389條第1項第3款之
    規定，職權宣告假執行。此部分雖經原告陳明願供擔保，聲
    請宣告假執行，惟其聲請不過係促請法院依職權發動，本院
    毋庸就其聲請為准駁之裁判。至於原告其餘假執行之聲請，
    因原告其餘之訴遭駁回而失所附麗應駁回之。而被告未陳明
    願供擔保，聲請宣告免為假執行，本院併依職權定相當擔保
    金額宣告之。
八、本件事證已臻明確，兩造其餘之主張、陳述暨攻擊防禦方法
    與證據，經本院斟酌後，認與本件判決結果已不生影響，爰
    不逐一論述，附此敘明。
九、訴訟費用負擔之依據：民事訴訟法第79條。
中　　華　　民　　國　　111 　年　10 　　月　　17　　日
                  高雄簡易庭　法　　　官  楊詠惠
以上正本係照原本作成。
如不服本判決，應於送達後20日內，向本院提出上訴狀並表明上
訴理由，如於本判決宣示後送達前提起上訴者，應於判決送達後
20日內補提上訴理由書（須附繕本）。
中　　華　　民　　國　　111 　年　　10　　月　　17　　日
      　　　　　　　　　　　　書　記　官  蔡佩珊